【裁判字號】    92,易,876
【裁判日期】    921128
【裁判案由】    誣告
【裁判全文】
臺灣臺北地方法院刑事判決                          九十二年度易字第八七六號
    公  訴  人  臺灣臺北地方法院檢察署檢察官
    被      告  丙○○○
右列被告因誣告案件，經檢察官聲請簡易判決處刑（九十二年度偵字第二五０八號）
，本院認不宜以簡易判決處刑，改依通常程序審理，判決如左：
    主  文
丙○○○無罪。
    理  由
一、公訴意旨略以：被告丙○○○明知其所簽發，付款人為泛亞商業銀行，票載日期
    為民國九十一年六月二日，號碼ＰＢ0000000號，面額為新臺幣（下同）
    三萬五千元之支票一紙（下稱系爭支票），經其於九十一年三月間借予其夫甲○
    ○交付乙○○用以支付應收款，並非遺失，竟於九十一年六月三日申請掛失止付
    ，同時填具致警察局之遺失票據申報書，未指定犯人而誣告他人涉犯侵占遺失物
    罪，因認被告涉犯刑法第一百七十一條第一項之未指定犯人誣告罪嫌云云。
二、按犯罪事實應依證據認定之，無證據不得推定其犯罪事實。不能證明被告犯罪者
    ，應諭知無罪之判決，刑事訴訟法第一百五十四條、第三百零一條第一項分別定
    有明文。又認定犯罪事實所憑之證據，雖不以直接證據為限，間接證據亦包括在
    內；然無論直接或間接證據，其為訴訴上之證明，須於通常一般之人均不致於有
    所懷疑，而得確信其為真實之程度者，始得據之為有罪之認定，倘其證明尚未達
    到此一程度，而有合理性懷疑之存在，無從為有罪之確信時，自應為被告無罪之
    判決，最高法院七十六年度台上字第四九八六號判例意旨亦可參照。
三、本件公訴人認被告涉犯刑法第一百七十一條第一項之未指定犯人誣告罪嫌，無非
    係以甲○○、乙○○及陳麗芳之證詞，暨系爭支票、票據掛失止付通知書、遺失
    票據申報書等為據。訊據被告固不否認有向銀行以遺失為由掛失止付系爭支票之
    事實，然堅詞否認有上開誣告犯行，辯稱系爭支票係其夫甲○○因積欠賭債，未
    經其同意擅自竊取簽發交付他人，伊因接獲銀行通知至銀行觀看系爭支票上筆跡
    始發覺係遭甲○○竊走，故將該支票申報遺失，並非故意誣指他人犯罪等語。
四、經查：
    （一）證人甲○○於警詢、偵查中固證稱當時被告有在場看伊填寫系爭支票，但
          不知道伊簽發給誰，伊事後有提了一下說要給一位叫潘先生的，因為該張
          支票是三月簽發的，被告可能忘記了等詞（見偵查卷第四頁反面、第三十
          五頁），惟於本院審理時則證述伊於九十一年三月間某日下午約二、三點
          時告訴被告說要還潘先生錢，伊跟被告借票，被告沒有說好或不好，當天
          晚上約八、九點伊在被告不在家時，就從客廳的抽屜放支票的地方拿出來
          自己撕中間的一張支票簽發、蓋印章，當晚就交付給潘先生，事後沒有再
          跟被告提及此事等語（見本院九十二年十一月二十日審判筆錄）。再觀之
          被告於泛亞商業銀行忠孝東分行開立之五二八四九帳號之支票存款帳戶印
          鑑卡留存之印鑑係被告本人簽章而非蓋章型式，有證人楊烜昌即泛亞商業
          銀行忠孝東分行行員於本院審理時庭提之印鑑卡一紙在卷足稽，證人楊烜
          昌並稱上開支票帳戶從開戶至九十一年六月三日掛失系爭支票為止，均未
          變更過印鑑等詞（同上審判筆錄），然本院核對該印鑑卡及本件被告掛失
          止付之系爭支票，系爭支票發票欄上卻蓋用被告名義之印章，顯與印鑑卡
          留存印鑑不符，與經被告本人同意簽發應由被告本人親自簽名之常情亦有
          未合。佐以證人甲○○復證稱被告於九十一年四月間即離家一詞（同上審
          判筆錄），而被告於九十一年四月間因遭證人甲○○毆打，向本院聲請通
          常保護令一節，亦經本院調閱九十一年度家護字第一五０號聲請事件卷宗
          查閱屬實，足見證人甲○○應係未經被告同意，逕行自被告所有支票本中
          間撕走本件系爭掛失止付支票，再自行簽發、蓋章交付他人使用，被告辯
          稱系爭掛失止付支票之簽發伊不知情等語應堪採信。
    （二）又被告雖自承伊觀看系爭支票發現是甲○○之筆跡，系爭支票遺失票據申
          報書上報請警局協助偵查侵占遺失物罪或竊盜罪嫌，是伊將竊盜二字劃掉
          等詞，然而系爭支票遺失票據申報書上記載票據喪失經過為遺失在家中，
          有止付通知書及遺失票據申報書在卷可稽，被告於九十一年六月三日當天
          至銀行觀看系爭支票後，表示並未簽發此張支票，銀行行員楊烜昌有問被
          告支票如何不見，被告說該紙支票在家中不見一節，復據證人楊烜昌於本
          院審理時到庭結證明確（同上審判筆錄），被告亦陳述因未辦過止付，不
          能將先生感情不睦之事告知銀行行員一詞，則被告將支票本放置家中遭其
          夫甲○○竊走簽發系爭支票，主觀上認知系爭支票在家中遺失，且因念及
          夫妻關係，始未申告甲○○竊盜，僅將系爭支票掛失止付，並依法定程序
          填具遺失票據申報書，當無誣指他人犯罪之故意至明。
五、綜上所述，本件依卷存證據資料足認被告並無明知票據未遺失而填具遺失票據申
    報書，未指定犯人誣告罪之行為，此外，復查無其他積極證據足認被告有公訴人
    所指之上開犯行，不能證明被告犯罪，自應為被告無罪之諭知。
據上論斷，應依刑事訴訟法第四百五十二條、第三百零一條第一項，判決如主文。
本案經檢察官盧筱雲到庭執行職務
中      華      民      國    九十二    年     十一     月    二十八    日
                                      臺灣臺北地方法院刑事第十三庭
                                          審判長法  官  朱瑞娟
                                                法  官  吳佳薇
                                                法  官  鄭佾瑩
右正本證明與原本無異。
如不服本判決，應於判決送達後十日內，向本院提出上訴狀。
                                                書記官  何適熹
中      華      民      國    九十二    年     十二    月      一       日


司法院資訊處製作；財團法人民間司法改革基金會備份。
